【裁判字號】    97,訴,947
【裁判日期】    970930
【裁判案由】    違反毒品危害防制條例
【裁判全文】
臺灣雲林地方法院刑事判決               97年度訴字第947號
公  訴  人  臺灣雲林地方法院檢察署檢察官
被      告  乙○○
                    現於臺灣雲林第二監獄執行中
上列被告因違反毒品危害防制條例案件，經檢察官提起公訴（97
年度毒偵字第1254號、第1354號），被告於準備程序進行中就被
訴事實為有罪之陳述，本院改行簡式審判程序，判決如下：
    主  文
乙○○施用第一級毒品，累犯，處有期徒刑捌月；又施用第一級
毒品，累犯，處有期徒刑玖月，應執行有期徒刑壹年肆月。
    事  實
一、乙○○前於民國90年間因施用毒品案件，經臺灣南投地方法
    院以90年度毒聲字第469 號裁定令入戒治處所施以強制戒治
    1 年，嗣因戒治成效良好，經同院以90年度毒聲字第1059號
    裁定停止戒治，所餘戒治期間付保護管束，惟於保護管束期
    間，再因施用毒品案件，經撤銷上開停止強制戒治處分後，
    迄91年8 月29日執行完畢釋放；刑事責任部分，則經同院以
    91年度訴字第14號判決判處有期徒刑7 月確定。又於上開強
    制戒治執行完畢後5 內之92年間再連續施用第一級毒品，經
    同院以92年度訴字第449 號判決判處有期徒刑10月確定，顯
    見其再犯率甚高，觀察、勒戒或強制戒治已無法收其實效。
    復於95年間因施用第一級毒品案件，經同院以95年度訴字第
    699 號判決判處有期徒刑1 年確定，嗣因符合中華民國九十
    六年罪犯減刑條例之減刑要件，經同院以96年度聲減字第19
    號裁定減為有期徒刑6 月，並於96年7 月17日縮短刑期執行
    完畢。詎乙○○竟仍不知戒絕毒癮，復分別基於施用第一級
    毒品海洛因之犯意，而為下列犯行：(一)於97年3 月20日14時
    許，在其位於南投縣國姓鄉○○村○○路266 之1 號之住處
    內，以將第一級毒品海洛因置入針筒內摻水混合後加以注射
    之方式，施用第一級毒品海洛因1 次。(二)於同年4 月12日19
    時30分許，在南投縣國姓鄉國姓國小附近，同以將第一級毒
    品海洛因置入針筒內摻水混合後加以注射之方式，施用第一
    級毒品海洛因1 次。嗣於同年3 月21日21時40分許及4 月13
    日9 時15分許（起訴書誤載為：30 分許），分別為警採尿
    送驗後，結果俱呈第一級毒品海洛因之代謝物嗎啡陽性反應
    ，始悉上情。
二、案經臺灣南投地方法院檢察署呈請臺灣高等法院檢察署檢察
    長核轉臺灣雲林地方法院檢察署檢察官偵查後提起公訴。
    理  由
一、本件被告乙○○所犯均為死刑、無期徒刑、最輕本刑為三年
    以上有期徒刑以外之罪，被告於準備程序中均就被訴事實為
    有罪之陳述，經法官告知簡式審判程序之旨，並聽取公訴人
    、被告之意見後，合議庭認為適宜，依刑事訴訟法第273 條
    之1 第1 項規定，裁定進行簡式審判程序。又刑事訴訟法第
    159 條第1 項規定：被告以外之人於審判外之言詞或書面陳
    述，除法律有規定者外，不得作為證據。惟同條第2 項例外
    規定：法院以簡式審判程序，不適用之。故本件不適用傳聞
    排除法則有關限制證據能力之相關規定。並得依同法第310
    條之2 之準用同法第454 條之規定製作略式判決書，僅需記
    載犯罪事實、證據名稱及應適用之法條，並得以簡略方式為
    之。
二、被告乙○○之上開犯罪事實，除有其於本院審理時之自白外
    ，尚有下列證據可佐：
    (一)被告乙○○於97年3 月21日警詢時之供述（投埔警刑偵字
      第00970011120 號卷第1 頁、第2 頁）。
    (二)尿液採驗真實姓名對照表、詮昕科技股份有限公司濫用藥
      物尿液檢驗報告各1 份（同上卷第3 頁、第4 頁）。
    (三)被告乙○○於97年4 月13日警詢時之供述（投埔警刑偵字
      第00970012030 號卷第1 頁、第2 頁）。
    (四)尿液採驗真實姓名對照表、詮昕科技股份有限公司濫用藥
      物尿液檢驗報告各1 份（同上卷第3 頁、第4 頁）。
    (五)按毒品危害防制條例於民國92年7 月9 日修正公布，自93
      年1 月9 日施行，其中第20條、第23條將施用毒品之刑事
      處遇程序，區分為「初犯」及「五年內再犯」、「五年後
      再犯」。依其立法理由之說明：「初犯」，經觀察、勒戒
      或強制戒治後，應為不起訴處分或不付審理之裁定；經觀
      察、勒戒或強制戒治執行完畢釋放後，「五年內再犯」者
      ，因其再犯率甚高，原實施之觀察、勒戒及強制戒治既已
      無法收其實效，爰依法追訴或裁定交付審理。至於經觀察
      、勒戒或強制戒治執行完畢釋放後，「五年後再犯」者，
      前所實施之觀察、勒戒或強制戒治已足以遮斷其施用毒品
      之毒癮，為期自新及協助其斷除毒癮，仍適用「初犯」規
      定，先經觀察、勒戒或強制戒治之程序。從而依修正後之
      規定，僅限於「初犯」及「五年後再犯」二種情形，始應
      先經觀察、勒戒或強制戒治程序。倘被告於五年內已再犯
      ，經依法追訴處罰，縱其第三次（或第三次以上）再度施
      用毒品之時間，在初犯經觀察、勒戒或強制戒治執行完畢
      釋放五年以後，已不合於「五年後再犯」之規定，且因已
      於「五年內再犯」，顯見其再犯率甚高，原實施觀察、勒
      戒或強制戒治，已無法收其實效，即應依該條例第10條處
      罰，最高法院95年度第7 次刑事庭會議決議可資參照。查
      被告犯本件施用第一級毒品罪前，已於91年8 月29日強制
      戒治期滿執行完畢，其於該次強制戒治執行完畢後5 年內
      之92年間，又因施用毒品案件，經臺灣南投地方法院以92
      年度訴字第449 號判決判處有期徒刑10月確定。復於95年
      間再因施用第一級毒品案件，經同院以95年度訴字第699
      號判決判處有期徒刑1 年確定，有臺灣高等法院被告前案
      紀錄表1 份在卷可參。則被告再犯本件之犯行，即均不合
      「五年後再犯」之規定，故本件事證明確，被告犯行均堪
      以認定，應依法論科。
三、論罪科刑
    (一)查海洛因屬毒品危害防制條例第2 條第2 項第1 款所列之
      第一級毒品，核被告乙○○所為，均係犯毒品危害防制條
      例第10條第1 項之施用第一級毒品罪。其持有第一級毒品
      海洛因之低度行為，均為其施用之高度行為所吸收，均不
      另論罪。
    (二)被告上開2 犯行，犯意各別，行為不同，應分論併罰。
    (三)被告有犯罪事實欄一所載之前科及有期徒刑執行完畢紀錄
      ，有台灣高等法院被告前案紀錄表1 份在卷可稽，其於前
      次有期徒刑執行完畢後5 年內，又故意再犯本案2 件有期
      徒刑以上之罪，均為累犯，應依刑法第47條第1 項規定加
      重其刑。
    (四)爰審酌被告前經強制戒治執行完畢，又因多次施用毒品被
      判處徒刑，仍不知戒絕毒品，復一再耽溺於戕身之物，顯
      見被告戒除毒癮之意志薄弱，惟其犯後坦白承認犯行，態
      度良好，且施用毒品為危害一己生命、身體之行為，尚未
      損及他人，及其智識程度、家庭狀況等一切情狀，分別量
      處各該犯罪如主文所示之刑，並定其應執行刑。
據上論斷，應依刑事訴訟法第273 條之1 第1 項、第284 條之1
、第299 條第1 項前段、第310 條之2 、第454 條，毒品危害防
制條例第10條第1 項，刑法第11條前段、第47條第1 項、第51條
第5 款，判決如主文。
本案經檢察官甲○○到庭執行職務。
中    華    民    國    97    年    9     月    30    日
                  刑事第一庭    法  官  楊昱辰
以上正本證明與原本無異。
如不服本判決，應於判決收受後10日內，向本院提出上訴狀（須
附繕本）。
                                書記官  黃秋萍
中    華    民    國    97    年    9     月    30    日
附錄法條：毒品危害防制條例第10條第1項
施用第一級毒品者，處 6 月以上 5 年以下有期徒刑。


司法院資訊處製作；財團法人民間司法改革基金會備份。
